【裁判字號】    88,交易,110
【裁判日期】    890112
【裁判案由】    業務過失傷害
【裁判全文】
臺灣基隆地方法院刑事判決                        八十八年度交易字第一一號
    公  訴  人  臺灣基隆地方法院檢察署檢察官
    被      告  甲○○
右列被告因業務過失傷害案件，經檢察官提起公訴 (八十八年度偵字第六四五五號 )
，本院判決如左：
    主      文
甲○○從事業務之人，因業務上之過失傷害人，處有期徒刑陸月，如易科罰金以佰
元折算壹日。
    事      實
一、甲○○為海軍後勤指揮部汽車隊駕駛，為從事駕駛業務之人，於民國八十八年六
    月二十九日上午八時十分許，駕駛車號軍六─五四六二六號軍用大貨車，由基隆
    港務隊往市區方向行駛，途經基隆市○○街一之一號前無號誌之交岔路口時，本
    應注意汽車駕駛人駕駛汽車，應遵守道路交通標誌、標線、號誌之指示，並服從
    執行交通勤務之警察或依法令執行指揮及交通稽查任務人為之指揮；又汽車行駛
    至交岔路口左轉彎時，應距交岔路口三十公尺前顯示方向燈和手勢，行至交岔路
    口中心處左轉，並不得佔用來車道搶先左轉，且依當時為日間光線充足、路面乾
    燥無缺陷、道路無障礙物等情形，亦無不能注意之情事，竟疏於注意，自港務隊
    前之單行道逆向駛出，且於上開無號誌之丁字路口提前左轉，適有詹明烽所駕駛
    車牌號碼號ＧＬＧ─六二六號重型機車由甲○○左側自基隆市區往東十二號碼頭
    方向駛來，因閃煞不及以致詹明烽所駕駛號重型機車車頭與上開軍用大貨車左側
    護欄發生碰撞，詹明烽因此人車倒地受有第二三、三一、三二、四一等四顆牙齒
    外傷性脫落、多處撕裂傷、開放性鼻骨骨折、開放性歡骨骨折、開放性顎骨骨折
    及左眼上斜視、左眼黃斑部水腫、左眼瞳孔放大、左眼窩底骨折，致左眼眶底破
    裂並左側視神經傷害，導致左眼裸眼視力零點零壹，矯正視力零點零肆（未達一
    目視能之毀敗程度)。
二、案經詹明烽訴由台灣基隆地方法院檢察署檢察官偵查起訴。
    理      由
一、訊據被告甲○○坦承於前揭時地自單行道逆向駛出並於交岔路口提前左轉以致肇
    事之事實不諱，核與被害人詹明烽指述之情節相符，復有國軍車輛肇事調查報告
    表、現場紀錄圖各一份、談話紀錄表二份及行政院衛生署基隆醫院驗傷診斷書三
    紙附卷可稽。
二、按汽車駕駛人駕駛汽車，應遵守道路交通標誌、標線、號誌之指示，並服從執行
    交通勤務之警察或依法令執行指揮及交通稽查任務人為之指揮；又汽車行駛至交
    岔路口左轉彎時，應距交岔路口三十公尺前顯示方向燈和手勢，行至交岔路口中
    心處左轉，並不得佔用來車道搶先左轉，道路交通安全規則第九十條、第一百零
    二條第一項第四款分別定有明文，上述規則應為身為職業駕駛人之被告所應注意
    ，且依車禍當時光線充足、路面乾燥、標誌清晰等情形，亦無不能注意之情事，
    竟疏於注意於單行道上逆向行駛並貿然左轉以致肇事致被害人受傷，被告之行為
    顯有過失。況本案經送台灣省基宜區行車事故鑑定委員會鑑定之結果，亦同此認
    定，此有八十八年九月六日基宜鑑字第八八三九一號函一紙在卷足憑。而被害人
    確因本件車禍受有傷害，有前開診斷證明書可證，則被告之過失行為與被害人所
    受之傷害間自具有相當之因果關係，被告自應負本件過失責任。是本件事證已臻
    明確，被告犯行可堪認定，應予依法論科。
三、查被告係海軍後勤指揮部汽車隊駕駛，平日以駕駛軍用大貨車為其主要業務，業
    據其供明在卷，自為從事駕駛業務之人，其於執行業務中開車肇事，致人受傷，
    核其所為，應成立刑法第二百八十四條第二項前段之業務過失傷害罪，公訴人雖
    認被告係犯刑法第二百八十四條第二項後段之業務過失傷害致重傷罪，惟被害人
    左眼所受之傷勢經醫院治療之結果認其目前左眼裸視力為零點零壹，矯正視力為
    零點零四，目前眼內出血及視網膜黃斑部水腫尚未消退，因此看東西會有中心模
    糊現象，零點零肆之視力，表示在Ｃ型視力表前二公尺處僅可看到最上方零點一
    Ｃ型缺口，此有行政院衛生署基隆醫院八十八年度十二月八日八八基醫病字第六
    ０一四號函一紙附卷可稽，且被害人於本院審理時亦自陳其日常生活均可自行處
    理照料，於一公尺內大體積之物品尚可見，一公尺以外則較模糊等語，顯見被害
    人左眼所受之傷勢尚未達視能毀敗之程度，公訴人認被告係犯刑法第二百八十四
    條第二項後段之業務過失致重傷罪容有未洽，惟起訴之事實相同，爰依法變更起
    訴法條，併此述明。爰審酌本案被告身為職業駕駛人，駕駛大貨車時竟恣意逆向
    行駛置他人安危於不顧，過失程度實屬重大，惟念被告素行良好，犯後坦承犯行
    ，態度尚可及尚未與被害人為民事和解賠償等一切情狀，量處如主文所示之刑，
    並諭知易科罰金之折算標準，以示懲儆。
四、據上論斷，應依刑事訴訟法第二百九十九條第一項前段、第三百條，刑法第二百
    八十四條第二項前段、第四十一條，罰金罰鍰提高標準條例第一條前段、第二條
    ，判決如主文。
本案經檢察官李太正到庭執行職務。
中      華      民      國    八十九      年     一     月     十二     日
                              台灣基隆地方法院交通法庭
                                    法  官  汪  梅  芬
右正本證明與原本無異。
對於本件判決如有不服，應於收受送達後十日內，向本院提出上訴書狀，上訴於臺灣
高等法院，並按他造當事人之人數附具繕本。
                                    書記官  張  堅  國
中      華      民      國    八十九      年     一     月   二十六     日
附錄論罪法條：
刑法第二百八十四條第二項：
從事業務之人，因業務之過失傷害人者，處一年以下有期徒刑、拘役或一千元以下罰
金。致重傷者，處三年以下有期徒刑、拘役或二千元以下罰金。


司法院資訊處製作；財團法人民間司法改革基金會備份。
